最高法院刑事判決　　　　　　　　　　　　　　　九十三年度台上字第六四五０號
　　上　訴　人　甲○○
　　　　　　　　　　　　（另案在臺灣臺北監獄執行）
右上訴人因殺人案件，不服臺灣高等法院中華民國九十三年九月二十一日第二審判決
（九十三年度上訴字第一六二一號，起訴案號：臺灣臺北地方法院檢察署九十一年度
偵字第一０三五五號），提起上訴，本院判決如左：
    主  文
原判決撤銷，發回臺灣高等法院。
    理  由
本件原判決認定上訴人甲○○曾因殺人等案件，於民國七十九年間，經臺灣高等法院
判決定應執行有期徒刑十六年，上訴經最高法院駁回確定，嗣於八十年間經裁定減刑
為有期徒刑十一年，於八十三年二月六日假釋出監。於八十三年間又因煙毒案件，經
臺灣高等法院判處有期徒刑三年二月確定，嗣經裁定撤銷假釋及定應執行刑為有期徒
刑六年七月二十一日，於八十九年三月十五日假釋出獄。竟仍不知悔改，因吳錫勳懷
疑其購買安非他命為警查獲，係上訴人檢舉，而持球棒追打上訴人，上訴人因而懷恨
在心，於九十一年六月九日二十二時許，與案外人洪鹿前往臺北市○○街○段乖乖卡
拉OK店飲酒後（未達精神耗弱或心神喪失狀態），相偕於同日晚十一時五十分許，同
往臺北市萬華區○○○路○段十五巷二號後方之吳錫勳住處，雙方再因前事而起衝突
，上訴人竟基於殺人之犯意，持其所有隨身帶之尖刀一支，接續刺向吳錫勳胸口二
刀，深入胸腔，致吳錫勳因胸部刀器穿刺傷引起心包填塞與失血性休克不支倒地，經
送往臺北市立和平醫院急救，延至翌日傷重不治身亡等情。因而維持第一審論處上訴
人殺人罪刑（處有期徒刑十四年）之判決，駁回上訴人在第二審之上訴，固非無見。
惟查審理事實之法院，對於案內與認定事實、適用法律、罪名成立與否或於公平正義
之維護或對被告之利益有重大關係之一切證據，除認為不必要者外，均應詳為調查，
然後基於調查所得之心證以為判斷之基礎；苟與認定事實、適用法律有重要關係，或
於公平正義之維護或對被告之利益，有重大關係之事項，在客觀上認為應行調查之證
據，又非不易調查或不能調查，而未依法加以調查，率予判決者，即有刑事訴訟法第
三百七十九條第十款規定所稱應於審判期日調查之證據未予調查之違法。而證據雖已
調查而其內容尚未明瞭者，即與未經調查者無異，如遽行判決，仍屬證據調查未盡之
違法。原判決係採納上訴人於九十一年六月十日警訊及同年月十日、二十六日檢察官
偵查中之自白，作為認定上訴人涉犯本件殺人犯罪之證據，並據上訴人供認：「因吳
錫勳在九十一年六月七日晚上二十時許，在臺北市萬華區龍山寺前因購買安非他命而
遭警方查獲，而吳錫勳便懷疑是我向警方檢舉害他被查獲，而吳錫勳返回後，便和我
起衝突，且持球棒欲毆打我，之後便不歡而散」、「我和洪鹿二人在該卡拉OK店內喝
了約一個多小時後，大約當日二十三時左右，洪鹿便提議要前往洪某之老家，即案發
現場附近看看，我便答應，且一同走路前往，到了洪鹿之老家，洪鹿便開門進入，我
也跟著洪鹿一同進入屋內，死者吳錫勳正好躺在椅子上看電視，我一見到吳錫勳，我
就馬上問吳錫勳：『昨天的事，大家講講就算了』，但吳錫勳卻起身大罵我三字經後
，便揮右拳打我，洪鹿見狀就拉住吳錫勳，而我也退後一步，並從我右褲口袋，拿出
一把尖刀刺向吳錫勳，共刺了二刀」、「（問：與死者爭執衝突？）原是好朋友，我
找他之前，他施用毒品被警捉到，以為是我報警，他拿球棒打我不到，打我朋友的手
，是案發前一日，因在前一日吵架，我不想去，是洪鹿找我，我才去，那天我進門向
他說事情過去就算了，他起來揮拳打來，洪鹿托住他，我從口袋拿出挫刀，好像刺二
刀我就走，是面對面刺他，我轉身就走」（見偵查卷第六頁、第七頁、第五七頁背面
），認定上訴人係因吳錫勳懷疑伊購買安非他命為警查獲，係上訴人檢舉，曾持球棒
追打上訴人，致使上訴人懷恨在心，因而引發本件衝突；惟上訴人前開供認犯罪之自
白，與其所稱之現場目擊證人洪鹿所證，並不相同（洪鹿在警訊中供稱：其上廁所出
來，就看見吳錫勳手持棒球棒追上訴人，但一到門口就趴在地，全身是血，上訴人與
吳錫勳發生衝突時，其不在場；在偵查中證稱：范鈺鎰沒有去，看到吳錫勳追上訴人
；在第一審供稱：從頭到尾都沒看到，只看到吳錫勳在門口，上訴人不見了），再依
卷附臺灣高等法院檢察署吳錫勳刑案紀錄簡覆表所載，吳錫勳於九十一年間並無違反
毒品危害防制條例之前案紀錄，第一審法院向臺北市政府警察局萬華分局函詢，該分
局復以九十二年二月十四日北市警萬分刑字第０９２６０７３５０００號函覆稱：「
有關貴院函詢九十一年六月間是否查獲吳錫勳違反毒品危害防制條例案，經查本分局
並未有相關移送案卷」（見第一審卷第七六頁）。則上訴人與吳錫勳間，究竟有無上
訴人供認之衝突存在﹖若無此事實，上訴人何以杜撰與事實不符之不利於己自白﹖關
係其供認犯罪之自白，能否採納，以及其辯稱係受范鈺鎰利誘為范某頂罪云云，是否
全屬虛偽，自應深入查證根究明白。又證人范鈺鎰在第一審供稱：「（問：他來找你
的前一天晚上你在何處﹖）我都在家裡，我家只有我一個人」（見第一審卷第一三三
頁），而警方於本件案發後，曾至現場蒐證，經鑑驗發現現場蒐得編號８｜１之煙蒂
、洪鹿外衣正面布塊之血跡及上訴人上衣背面衣領之血跡，檢出三名男子DNA-STR 型
別，有內政部刑事警察局九十一年六月二十七日刑醫字第０９１０５９３７５號鑑驗
書影本在卷可按（見偵查卷第六二頁）。則現場證物檢出之DNA-STR型別，有無與證
人范鈺鎰相符者﹖關係上訴人供稱係范鈺鎰殺害吳錫勳，事後以給付新臺幣（下同）
三百萬元及每月生活費一、二萬元之條件，利誘伊出面頂替云云，是否無稽，且關係
上訴人之利益至鉅，審理事實之法院，自應詳加查證俾無枉縱，原審就此未加詳查，
自難謂已盡證據調查能事。以上各點，上訴意旨雖未指摘，惟俱屬本院得依職權調查
之事項，應認原判決有撤銷發回更審之原因。
據上論結，應依刑事訴訟法第三百九十七條、第四百零一條，判決如主文。
中　　　華　　　民　　　國　　九十三　　年　　 十二 　　月　　　三　　　日
                              最高法院刑事第一庭
                                  審判長法官  施　文　仁
                                        法官  林　永　茂
                                        法官  蕭　仰　歸
                                        法官  王　居　財
                                        法官  林　開　任
      右正本證明與原本無異
                                              書  記  官
中　　　華　　　民　　　國　　九十三　　年　　 十二 　　月　　　九　　　日
                                                                        Ｖ
